【裁判字號】    95,交聲更,1
【裁判日期】    950221
【裁判案由】    聲明異議
【裁判全文】
臺灣臺中地方法院交通事件裁定         95年度交聲更字第1號
原處分機關  交通部公路總局臺中區監理所
異  議  人
即受處分人  富門房屋租售介紹中心
            即陳麗錦
代  理  人  甲○○
上列受處分人因違反道路交通管理處罰條例案件，對於交通部公
路總局臺中區監理所94年9月6日所為之處分（中監違字第裁60-H
A0000000-0號裁決書），聲明異議，異議人不服本院94年10月31
日第一審裁定（94年度交聲字第617號），提起抗告，經臺灣高
等法院臺中分院於94年11月30日撤銷發回更審（94年度交抗字第
720號），本院裁定如下：
    主    文
異議駁回。
    理    由
一、按汽車駕駛人，行經有燈光號誌管制之交岔路口闖紅燈者，
    處新臺幣（下同）一千八百元以上五千四百元以下罰鍰，道
    路交通管理處罰條例第五十三條定有明文。
二、本件異議人即受處分人（下稱受處分人）異議意旨略以：本
    件違規於民國九十三年七月二十六日六時十二分闖紅燈事件
    ，原處分機關業於九十四年一月十三日以中監違字第裁六○
    ─ＨＡ0000000裁決書裁決罰款，經受處分人於九十
    四年一月二十四日具狀聲明異議，歷經地院駁回，向高院抗
    告，經發回更審獲判勝訴，已結案確定，故此為同一案件，
    不得再提訴訟；又依道路交通管理處罰條例第九十條自行為
    成立之日起，逾三個月不得舉發，此發生於九十三年七月二
    十六日，距裁決時早已逾一年二個月，於法不得舉發；雖處
    分機關認受處分人於九十四年一月十二日遭強制繳費時，已
    領取採證照片，雖受處分人已領取照片，然距違規成立之日
    即九十三年七月二十六日，已約六月，況處分機關該項主張
    ，業經本院於九十四年六月二十七日以九十四年度交聲更字
    第十四號將原處分撤銷，且結案確定，爰聲明異議云云。
三、經查：
(一)、受處分人雖認：本件發生日期為九十三年七月二十六日，距
    裁決時早已逾一年二個月；另處分機關認受處分人於九十四
    年一月十二日遭強制繳費時，已領取採證照片，雖受處分人
    已領取照片，然距違規成立之日即九十三年七月二十六日，
    已約六月，依法不得再為舉發云云。惟按違反道路交通管理
    處罰條例之行為，自行為成立之日起，逾三月不得舉發，道
    路交通管理處罰條例第九十條定有明文。查本件受處分人富
    門房屋租售介紹中心所有之車牌號碼ＮＱ─六四六二號自用
    一般小貨車，於九十三年七月二十六日六時十二分許，行經
    臺一線一五二Ｋ＋二○○Ｍ處，因「駕車行經有燈光號誌管
    制之交叉路口闖紅燈」違規，為臺中縣警察局交通警察隊依
    採證照片，於九十三年八月四日逕行掣開中縣警交相字第Ｈ
    Ａ0000000號舉發違反道路交通管理事件通知單舉發
    ，原處分機關並於九十四年一月十三日以中監違字第裁六○
    ─ＨＡ0000000號裁決書裁處受處分人罰鍰五千四百
    元乙節，有臺中縣警察局中縣警交相字第ＨＡ000000
    0號舉發道路交通管理事件通知書、交通部公路總局臺中區
    監理所九十四年一月十三日中監違字第裁六○─ＨＡ000
    0000號違反道路交通管理事件裁決書影本各乙紙附於本
    院九十四年度交聲字第一一一號交通事件卷可參。足見本件
    受處分人發生本件交通違規行為，而有違反道路交通管理處
    罰條例之行為，該行為成立日期為九十三年七月二十六日，
    而臺中縣警察局交通警察隊業於九十三年八月四日即依法予
    以舉發，則本件舉發距本件違規行為成立日期未逾三月。受
    處分人以行為成立日期與裁決書裁決日期期間相距已逾三月
    為由，主張以道路交通管理處罰條例第九十條之規定聲明異
    議，洵屬無據。
(二)、又受處分人認：本件違規原處分機關業於九十四年一月十三
    日以中監違字第裁六○─ＨＡ0000000裁決書裁決罰
    款，經受處分人於九十四年一月二十四日具狀聲明異議，歷
    經地院駁回，向高院抗告，經發回更審獲判勝訴，已結案確
    定，故此為同一案件，不得再提訴訟（應係原處分機關不得
    再據之裁決之誤）云云。惟查：
(1)、受處分人於前揭時間、地點，因「駕車行經有燈光號誌管制
    之交叉路口闖紅燈」違規，為臺中縣警察局交通警察隊依法
    舉發，已如前述，並經原處分機關於九十四年一月十三日以
    中監違字第裁六○─ＨＡ0000000號裁決書裁處受處
    分人罰鍰五千四百元，受處分人因不服裁決，於九十四年一
    月二十四日聲明異議，經本院於九十四年三月二十二日以九
    十四年度交聲字第一一一號裁定異議駁回，受處分人不服，
    提起抗告，經臺灣高等法院臺中分院於九十四年五月四日以
    九十四年度交抗字第二三六號將原裁定撤銷，發回本院，嗣
    經本院認上開舉發違反道路交通管理事件通知單以公示送達
    之方式通知受處分人，送達不合法，因而將原處分撤銷，發
    回原處分機關，由原處分機關重新對受處分人送達後，再依
    法裁決，或裁處最低額較為適法乙情，有本院九十四年度交
    聲字第一一一號、九十四年度交聲更字第十四號裁定、臺灣
    高等法院臺中分院九十四年度交抗字第二三六號裁定在卷可
    參，且經本院調閱本院九十四年度交聲字第一一一號、九十
    四年度交聲更字第十四號交通事件卷、臺灣高等法院臺中分
    院九十四年度交抗字第二三六號刑事卷查核無訛。
(2)、嗣經交通部公路總局臺中區監理所依照本院九十四年度交聲
    更字第十四號裁定之意旨，於九十四年七月二十二日以中監
    自字第○九四○○五五九九三號函通知受處分人，退款受處
    分人前於九十四年一月十二日所繳納之五千四百元其中之二
    千七百元，並於九十四年九月六日以中監違字第裁六○─Ｈ
    Ａ0000000－一號違反道路交通管理事件裁決書裁決
    受處分人因前開違規應罰鍰二千七百元，於九十四年九月九
    日送達於受處分人所陳報之送達處所，有交通部公路總局臺
    中區監理所九十四年七月二十二日中監自字第○九四○○五
    五九九三號函、九十四年九月六日中監違字第裁六○─ＨＡ
    0000000－一號違反道路交通管理事件裁決書、送達
    證書各乙份在卷可憑，則原處分機關依本院九十四年度交聲
    更字第十四號裁定之意旨，而於九十四年九月六日以中監違
    字第裁六○─ＨＡ0000000－一號違反道路交通管理
    事件裁決書之裁決並無違誤，受處分人所辯，此為同一案件
    不得再提訴訟（應係原處分機關不得再據之裁決之誤），顯
    無理由。
(3)、綜上所述，本件受處分人異議為無理由，應予駁回。
(三)、至代理人甲○○請求聲請閱覽卷宗部分，按法院受理有關交
    通事件，準用刑事訴訟法之規定，道路交通管理處罰條例第
    八十九條前段定有明文。然依刑事訴訟法之規定，得以聲請
    閱卷之人，僅限於被告之辯護人、代理人或自訴人之代理人
    ，且被告之辯護人、代理人須選任律師充之，於審判中得選
    任非律師為辯護人，但須經審判長許可；自訴人之代理人應
    選任律師充之，此觀諸刑事訴訟法第二十九條、第三十三條
    、第三十六條、第三十七條、第三十八條之規定自明。查本
    件受處分人之代理人甲○○並未提出其具有律師資格之證明
    ，且本件屬交通事件，亦未有審判中得選任非律師為辯護人
    規定之適用，是其聲請閱卷乙節，依法尚屬無據，附此敘明
    。
四、據上論斷，應依道路交通管理處罰條例第八十七條第二項、
    道路交通案件處理辦法第十九條，裁定如主文。
中    華    民    國    95    年    2     月    21    日
                        臺灣臺中地方法院交通法庭
                                法  官  劉麗瑛
上正本證明與原本無異。
如不服本裁定應於送達後五日內向本院提出抗告狀。
                                書記官  游智凱
中    華    民    國    95    年    2     月    21    日


司法院資訊處製作；財團法人民間司法改革基金會備份。
